臺灣高等法院刑事判決
110年度上訴字第2270號
上  訴  人  
即  被  告  黃昱寧



上列上訴人即被告因違反毒品危害防制條例案件，不服臺灣新北
地方法院110年度審訴字第317號，中華民國110年4月28日第一審
判決（起訴案號：臺灣新北地方檢察署110年度偵字第2672號）
，提起上訴，本院判決如下：
    主  文
上訴駁回。
    事實及理由
一、經本院審理結果，認第一審以上訴人即被告黃昱寧犯毒品危
    害防制條例第11條第4項之持有第二級毒品純質淨重20公克
    以上罪，判處有期徒刑8月，並宣告沒收銷燬扣案之驗餘第
    二級毒品甲基安非他命6包，認事用法、量刑及沒收均無不
    當，應予維持，除引用第一審判決書記載之事實、證據及理
    由（如附件）外，並於其理由欄第貳、一項補充記載「被告
    於本院準備程序時坦承犯行」。
二、被告上訴意旨略以：被告於偵審中坦承犯行不諱，已有悔意
    ，又不曾為無益之調查證據聲請，有助於節省司法資源，犯
    後積極配合調查，態度良好，所犯持有毒品罪，與施用毒品
    罪屬性質相同之犯罪，亦係基於「病患性」之行為，應側重
    適當之醫學治療及心理矯治為宜，本質乃屬自殘行為，反社
    會性之程度較低，對國家利益及社會秩序之危害輕微，實屬
    情輕法重，應依刑法第59條規定酌減其刑，原審未依該條規
    定酌減，復未敘明何以不予適用之理由，判決顯有不適用法
    則及理由不備之違法，被告僅高職畢業，入監執行恐與社會
    隔離過久，日後難以謀生，情堪憫恕，一時失慮致蹈法網，
    深感痛悔，請求從輕量刑云云。惟查：
　㈠關於刑之量定（含是否適用刑法第59條酌量減輕其刑規定）
    ，係屬法院得依職權裁量之事項，於具體個案，倘科刑時，
    既業以行為人之責任為基礎，並審酌刑法第57條各款所列情
    狀，而其所量得之刑，未逾越法律所規定之範圍（即裁量權
    行使之外部性界限），客觀上亦無違反比例、公平及罪刑相
    當原則者（即裁量權行使之內部性界限），即不得任憑己意
    指摘為違法。原判決於其理由欄已載敘其量刑之理由，核已
    斟酌刑法第57條各款所列情狀，且在法定刑度之內，於法並
    無不合。況毒品危害防制條例第11條第4項之罪，法定刑為
    「6月以上5年以下有期徒刑，得併科新臺幣70萬元以下罰金
    」，原審適用刑法第47條第1項規定加重其刑後，量處有期
    徒刑8月，僅略高於法定最低度刑，難謂有何失之過重。
　㈡又刑法第59條規定之酌量減輕其刑，必須犯罪另有特殊之原
    因與環境，在客觀上足以引起一般同情，認為即使予以宣告
    法定最低度刑，猶嫌過重者，始有其適用。被告持有毒品，
    雖未流出市面，即為警查獲，然其明知毒品輕則戕害施用者
    個人身心健康，重則使施用者傾家蕩產、甚而破壞社會治安
    ，竟無視於此，仍予持有，且所持有之毒品淨重高達70餘公
    克，戕害人體身心健康及危害社會之程度非微，在客觀上實
    無可取足憐之處，難認有何情輕法重，在客觀上足以引起一
    般同情而顯可憫恕之處，自無適用刑法第59條規定酌減其刑
    之餘地。至其所稱高職畢業、一時失慮、犯後坦承犯行、已
    有悔意、態度良好等情，原屬刑法第57條所定科刑輕重標準
    應斟酌之範圍，單憑上述情狀，難認其犯罪有何特殊之原因
    與環境而顯可憫恕，尚非得執為適用刑法第59條酌量減輕其
    刑之依據。又持有毒品與施用毒品，犯罪手段、態樣不同，
    前揭上訴意旨謂：兩者性質相同，前者亦係基於「病患性」
    之行為云云，顯屬無稽。
　㈢綜上所述，前揭上訴意旨，無非係對原審裁量職權之適法行
    使，徒憑己見，指摘原審量刑過重，自不足採，被告上訴為
    無理由，應予駁回。　　　
三、被告經合法傳喚，無正當理由不到庭，爰不待其陳述逕行判
    決。
據上論斷，應依刑事訴訟法第373條、第368條、第371條，判決
如主文。
本案經檢察官滕治平到庭執行職務。
中　　華　　民　　國　　110 　年　　9 　　月　　16　　日
                  刑事第十六庭審判長法　官 葉騰瑞
                                    法　官 廖紋妤
                                    法　官 陳芃宇
以上正本證明與原本無異。
如不服本判決，應於收受送達後20日內向本院提出上訴書狀，其
未敘述上訴之理由者並得於提起上訴後20日內向本院補提理由書
（均須按他造當事人之人數附繕本）「切勿逕送上級法院」。
                                    書記官 陳雅加
中　　華　　民　　國　　110 　年　　9 　　月　　24　　日
附錄：本案論罪科刑法條全文
毒品危害防制條例第11條
持有第一級毒品者，處3年以下有期徒刑、拘役或新臺幣30萬元
以下罰金。
持有第二級毒品者，處2年以下有期徒刑、拘役或新臺幣20萬元
以下罰金。
持有第一級毒品純質淨重十公克以上者，處1年以上7年以下有期
徒刑，得併科新臺幣1百萬元以下罰金。
持有第二級毒品純質淨重二十公克以上者，處6月以上5年以下有
期徒刑，得併科新臺幣70萬元以下罰金。
持有第三級毒品純質淨重五公克以上者，處2年以下有期徒刑，
得併科新臺幣20萬元以下罰金。
持有第四級毒品純質淨重五公克以上者，處1年以下有期徒刑，
得併科新臺幣10萬元以下罰金。
持有專供製造或施用第一級、第二級毒品之器具者，處1年以下
有期徒刑、拘役或新臺幣10萬元以下罰金。